# 移交企业的公积金增值收益及公租房运营业务核算及报表编报办法探讨

提问人：城西小筑 时间：2016-06-15 10:55:44
各位坛友、老师并陈版： 我单位原来建立了独立的行业公积金,最近按政府统一部署将公积金管理业务移交给政府,但是政府将移交前公积金增值收益及之前用公积金增值收益购置的公租房和公租房经营结余均移交给企业管理并明确之后公积金增值收益专款用于本单位所在地区公租房建设。请问企业对公积金增值收益、公租房及日后公租房运营收支如何核算及报表列报？政府不管移交后我们如何核算，只是让我们对该类资产专项管理。现在有三种意见： 1 、因企业已不具备公积金管理职能，政府将公积金业务移交前形成的公积金增值收益、公租房及公租房运营业务交由企业管理，则企业实质上掌握了该批资产的控制权，且国家住房公积金管理条例中并未明确公积金增值收益系职工所有，在实务中是由政府掌控公积金增值收益的使用及公租房运营，因此政府划拨企业的公积金增值收益及用增值收益购置的公租房及相关公租房运营收支损益应并入企业账内核算，执行企业会计准则。收到这批资产时，计入资本公积或按政府补助业务处理。该办法能将该类资产及业务全部并入账内加强管理，避免产生表外资产，不利之处在于该类资产未执行国家公积金核算办法，像公租房在住房公积金核算办法里是不计提折旧的。 2 、因企业已实质控制该类资产且为避免产生表外资产以加强管理的需要，应纳入账内核算，但该类资产与企业一般资产不同，属于接受政府移交并代持、代为管理的资产，所有权并不属于企业，资产增加相应的应体现为一种负债，且公租房经营所得并不应由企业享有，仍应执行国家公积金管理办法。在企业账内核算时，公积金增值收益、公租房收支的资金列其他应付款，公租房运营相关收支通过其他应付款核算；公租房在资产负债表上列其他非流动资产和其他非流动负债，不计提折旧。该办法既避免产生表外资产，又将该类资产与企业实质掌控的资产区分，核算上也执行了国家公积金财务管理办法。 3 、因该类资产实质并不属于企业，不应并入企业报表，即使增值收益、公租房最终收款或过户到企业名下并由企业管理，但这也仅属于代持、代管理行为，应作为企业的特殊资产（金）即表外资产管理，相应核算及报表编报均按国家住房公积金财务管理办法执行。 各位坛友、老师并陈版，大家觉得那种办法更准确呢？另外如果按企业会计准则并入表内核算，则过户来的公租房是按之前的账面价值入账还是需要评估后入账呢？希望并谢谢大家不吝赐教。

回答人：chenyiwei
从你说的情况看，这三种方法并不是单纯的会计处理方法分歧，而是对资金性质和收益归属等的理解存在差异所导致，建议查阅相关法律法规规定，咨询主管部门和律师意见，以对这些问题形成共识。对这些问题形成明确意见之后，其会计处理也就相应确定了。